【裁判字號】    98,交聲,597
【裁判日期】    980527
【裁判案由】    違反道路交通管理處罰條例聲明異議
【裁判全文】
臺灣士林地方法院交通事件裁定         98年度交聲字第597號
原處分機關  交通部公路總局臺北區監理所蘆洲監理站
異  議  人
即受處分人  甲○○
                    樓
上列受處分人因違反道路交通管理處罰條例案件，對於交通部公
路總局臺北區監理所蘆洲監理站於民國98年4 月20日所為之處分
（原處分：北監蘆字第裁46-C00000000號）聲明異議，本院裁定
如下：
    主  文
原處分關於裁處甲○○汽車駕駛人，駕駛汽車經測試檢定酒精濃
度超過規定標準，罰鍰新臺幣伍萬貳仟伍佰元部分撤銷。
上開撤銷部分，不罰。
其餘異議駁回。
    理  由
一、按汽車駕駛人飲用酒類或其他類似物後其吐氣所含酒精濃度
    超過每公升0.25毫克或血液中酒精濃度超過百分之0.05以上
    者，不得駕車，道路交通安全規則第114 條第2 款定有明文
    。另汽車駕駛人，駕駛汽車經測試檢定有酒精濃度超過規定
    標準者，處新臺幣（下同）1 萬5 千元以上6 萬元以下罰鍰
    ，並當場移置保管其車輛及吊扣其駕駛執照1 年；因而肇事
    致人受傷者，並吊扣其駕駛執照2 年；致人重傷或死亡者，
    吊銷其駕駛執照，並不得再考領，道路交通管理處罰條例第
    35條第1 項第1 款定有明文。
二、原處分意旨略以：異議人即受處分人甲○○於民國97年6 月
    15日17時30分許，騎乘車號CHN-128 號普通重型機車，行經
    臺北縣淡水鎮○○○路○ 段143 巷週邊，因酒後駕車，經臺
    北縣政府警察局淡水分局交通分隊員警對其進行呼氣酒精濃
    度測試，當場測得其呼氣酒精濃度達1.01mg/L，已逾規定不
    得駕駛車輛之濃度標準，乃依法掣單舉發違規，爰依道路交
    通管理處罰條例第35條第1 項第1 款及違反道路交通管理事
    件統一裁罰基準表等規定，裁處異議人罰鍰5 萬2 仟5 佰元
    、吊扣駕駛執照1 年，並施以道安講習。
三、聲明異議意旨略以：異議人觸犯刑法第185 條之3 案件，業
    經本院刑事判決，處異議人拘役55日，如易科罰金以1 仟元
    折算1 日確定在案，而異議人亦遵期分次繳納罰金，惟交通
    部公路總局臺北區監理所蘆洲監理站仍對其為行政處分，實
    違反行政罰法第26條一事不二罰之規定；又因被吊扣駕駛執
    照，使其連基本的維生能力都喪失，故依法聲明異議，請求
    撤銷原處分等語。
四、經查：
  (一)按94年2 月5 日公布，95年2 月5 日施行之行政罰法第1 條
    規定「違反行政法上義務而受罰鍰、沒入或其他種類行政罰
    之處罰時，適用本法。但其他法律有特別規定者，從其規定
    」，足認行政罰法係屬行政罰之基本法，而道路交通管理處
    罰條例本質上係屬行政罰，此由該條例中就交通違規行為所
    定法律效果包括罰鍰、吊銷證照裁罰等行政罰觀之甚明（參
    照行政罰法第1 條、第2 條將罰鍰、吊銷證照處分均定為行
    政罰），是違反道路交通管理處罰條例之裁罰事件，自有行
    政罰法之適用。
  (二)又按行政罰法第26條規定：「一行為同時觸犯刑事法律及違
    反行政法上義務規定者，依刑事法律處罰之。但其行為應處
    以其他種類行政罰或得沒入之物而未經法院宣告沒收者，亦
    得裁處之。前項行為如經不起訴處分或為無罪、免訴、不受
    理、不付審理之裁判確定者，得依違反行政法上義務規定裁
    處之。」，此即所謂一事不二罰之原則。究其立法目的，係
    因一行為同時觸犯刑事法律及違反行政法上義務規定時，由
    於刑罰與行政罰同屬對不法行為之制裁，而刑罰之懲罰作用
    較強，故依刑事法律處罰，即足資警惕時，實無一事二罰再
    處行政罰之必要，且刑事法律處罰，由司法機關依法定程序
    為之，較符正當法律秩序，應予優先適用，職此，因同時觸
    犯刑事法律及違反行政法上義務規定之行為，行政機關得否
    科以與刑罰相類之行政罰處罰，端視該行為之刑事訴追或審
    判程序終局結果而定，在刑事訴追、審判程序尚未終局確定
    前，行政機關自不得逕予裁罰，至於沒入或其他種類行政罰
    ，因兼具維護公共秩序之作用，為達行政目的，行政機關仍
    得併予裁處，又此所稱「其他種類行政罰」，係指違反行政
    法上之義務應受「裁罰性」之「不利處分」而言，依行政罰
    法第2 條規定，應包括剝奪或消滅資格、權利之吊銷證照處
    分在內。
  (三)本件違規事實，除為異議人所不否認外，並有原舉發通知單
    影本1 紙附卷可稽，是本件異議人確有於前揭時、地酒後駕
    車，且吐氣酒精濃度測定值達1.01mg/L而超過規定標準之事
    實，固堪認定。惟異議人同一酒醉駕車之行為，因同時另犯
    刑法第185 條之3 之公共危險罪，業經臺灣士林地方法院檢
    查署檢察官聲請簡易判決處刑（97年度偵字第11533 號），
    嗣經本院簡易庭以97年度士交簡字第1936號判處拘役55日，
    如易科罰金以新臺幣2 仟元折算1 日，經異議人上訴，由本
    院以97年度審交簡上字第50號公共危險案件判處拘役55日，
    如易科罰金以新臺幣1 仟元折算1 日確定，得分3 期繳納，
    並於98年4 月17日繳納第一期罰金2 萬元之事實，此有判決
    書1 份、臺灣士林地方法院檢察署98年4 月9 日士簡執丁98
    執1519字第10772 號函1 紙、臺灣士林地方法院檢察署自行
    收納款項收據1 紙等在卷可參，是就異議人酒後駕車之同一
    事實，於刑事責任部分，業已產生實質刑罰之效果，又道路
    交通管理處罰條例第35條所規定之裁處有關罰鍰部分，係對
    於違反交通法規應遵守義務之裁罰，與刑事制裁所欲達到保
    護交通安全之目的相同，二者既為相同之目的，且異議人在
    本案所受刑罰之制裁亦為金錢給付，與原處分中之罰鍰處分
    均屬相同種類之金錢負擔，則處以較重之刑事制裁已足，應
    無重複處罰之必要。至吊扣駕駛執照12個月及施以道安講習
    部份，乃裁罰性之不利處分，為維護交通安全，促使駕駛人
    於飲酒後能知所警惕，有教導駕駛人瞭解交通規則並加強其
    遵循之必要，依行政罰法第26條第1 項但書之規定，仍得裁
    處之，原處分機關就此部分為裁罰，並無違誤。
五、綜上所述，異議人確有上揭違規行為，既經本院判決確定，
    ，原處分機關依道路交通管理處罰條例第35條第1 項第1 款
    規定，重複裁處異議人罰鍰5 萬2 仟5 佰元，殊有違誤，應
    由本院將原處分關於罰鍰部分撤銷，並就此部分改諭知不罰
    ；至原處分裁處異議人吊扣駕駛執照12個月，並施以道安講
    習部分，係屬行政罰法第26條但書所稱之「其他種類行政罰
    」，與刑事處罰無涉，原處分機關自得再予裁罰，此部分異
    議為無理由，應予駁回。
據上論斷，應依道路交通案件處理辦法第19條、第20條前段，裁
定如主文。
中    華    民    國    98    年    5     月    27    日
                        交通法庭法  官  劉秉鑫
以上正本證明與原本無異。
如不服本裁定應於送達後5日內向本院提出抗告狀。
                                書記官  張茹茵
中    華    民    國    98    年    5     月    27    日


司法院資訊處製作；財團法人民間司法改革基金會備份。
